臺灣高等法院刑事判決　　　　　　　　　　　　　　九十三年度上訴字第七一０號
　　上　訴　人　臺灣臺北地方法院檢察署檢察官
　　被　　　告　丙○○
　　　　　　　　甲○○
右上訴人因被告妨害自由案件，不服臺灣臺北地方法院九十二年度訴字第一六七一號
，中華民國九十三年一月二十九日第一審判決（起訴案號：臺灣臺北地方法院檢察署
九十二年度偵字第一六三八六號），提起上訴，本院判決如左：
    主  文
上訴駁回。
    理  由
一、公訴意旨略以：被告丙○○係大愛計程車客運服務有限公司（下稱大愛公司）之
    計程車司機，與大愛公司臺長乙○○因細故發生糾紛，竟於民國九十二年七月二
    十一日下午二時三十分許，在臺北市○○區○○路四段八二九巷二十號大愛公司
    內，與被告甲○○共同基於非法方法剝奪他人行動自由之犯意，由甲○○持潛水
    刀從後方抵住乙○○之脖子，以剝奪其行動之自由，被告丙○○則以徒手毆打乙○○之頭部、臉部，致乙○○受有頭部挫傷、左眼球鈍挫傷及顏面多處擦傷之傷
    害，因認被告二人涉犯刑法第三百零二條第一項之以非法方法剝奪他人行動自由
    罪嫌（刑法第二百七十七條傷害罪嫌部分，原審判決公訴不受理，檢察官未聲明
    不服）。
二、按犯罪事實應依證據認定之，無證據不得認定犯罪事實，又不能證明被告犯罪者
    ，應諭知無罪之判決，刑事訴訟法第一百五十四條第二項、第三百零一條第一項
    分別定有明文。此所謂認定犯罪事實之證據，係指足以認定被告確有犯罪行為之
    積極證據而言，該項證據自須適合於被告犯罪事實認定，始得採為斷罪資料。苟
    未能發現相當證據，或證據不足以證明，自不能以推測或擬制之方法，以為裁判
    基礎（最高法院二十九年度上字第三一Ｏ五號判例及同院四十年度台上字第八十
    六號判例意旨參照）。
三、檢察官認被告丙○○、甲○○二人涉犯妨害行動自由罪嫌，無非係以被告二人之
    自白、告訴人乙○○之指訴，並有扣案之潛水刀一把、照片二張、監視錄影帶翻
    拍之影像資料，及長庚紀念醫院診斷證明書影本附卷為據（見偵查卷第十九頁、
    第二十二頁、第三十八頁、原審卷第十二頁）。訊據被告丙○○坦承有毆打乙○○之事實，惟否認有何妨害自由之犯行，辯稱：我只有打架，沒有妨害自由，是
    我先與乙○○發生口角，出手打乙○○後，才看到甲○○前來助陣，我不清楚甲○○拿出刀子等語（見本院卷第二十一頁、原審卷第四十二頁、第四十三頁）。
    被告甲○○經合法傳喚未到庭，據其前於第一審偵審供稱，坦承有持刀抵在乙○○脖子之事實，惟辯稱：丙○○用手機聯絡我過去聊天，並不知道會發生打架，
    我並沒有毆打乙○○，我到現場時兩人已經因口角在互毆，我只是拿出潛水刀的
    刀背來抵在乙○○的脖子，不讓他動等語（見原審卷第六十二頁、偵查卷第五頁
    反面、第三十一頁反面）。
四、經查：
  (一)證人李天樹於原審證稱：乙○○與被告丙○○因電台事情有爭執，我請被告丙○○回來談，剛好碰到乙○○回公司，二人即發生爭執，而被告甲○○則自後面把
    乙○○勒住脖子大約兩、三分鐘，這時候，被告丙○○在打乙○○（見原審卷第
    六十三頁、第六十四頁），此與被告丙○○自承動手打乙○○時，被告甲○○即
    從後方拿支看起來像刀子的東西架在乙○○脖子上，抓住乙○○的脖子，其旋即
    空手打乙○○的臉，並用腳踢他肚子後就離開等語相符（見偵查卷第三頁反面）
    ，足證在被告甲○○以潛水刀抵住乙○○之前，被告丙○○已與乙○○發生糾紛
    、毆打，而在被告甲○○用潛水刀抵住乙○○之後，被告丙○○亦持續毆打乙○○，則被告丙○○一開始即基於傷害故意毆打乙○○自屬無疑。
  (二)被告甲○○供稱當日下午與被告丙○○相約喝咖啡，其到現場純粹是要找被告丙○○，因到達現場看到兩個人已在互毆，所以隨手就拿出潛水刀押住乙○○的脖
    子不讓他動（見偵查卷第五頁反面）；而被告丙○○在警詢時亦供稱：我就動手
    打他（即乙○○），我朋友（即甲○○）看我打他，他好像要還手，我朋友甲○○就從後方抓住他的脖子等語（見偵查卷第三頁反面），顯見被告甲○○拿潛水
    刀抵住乙○○脖子的行為，僅是為了壓制乙○○的反擊，以利被告丙○○繼續其
    傷害行為，此壓制行為於傷害結束後亦同時結束，其時間亦短於傷害之時間，被
    告甲○○應係於被告丙○○傷害行為中途加入分擔傷害罪之構成要件行為，難認
    被告甲○○此舉另有妨害告訴人行動自由之犯意。
  (三)被告二人原係相約喝咖啡，此為二人一致之陳述，證人李天樹亦證稱被告丙○○
    與乙○○是「剛好」碰到，因故起爭執，衡諸常理，被告二人在當日見面前，應
    無法預見會發生嗣後傷害之情事，而被告甲○○至現場時因其餘二人已開始毆打
    ，更遑論被告二人間會有何妨害自由之犯意聯絡、行為分擔，被告二人行為，充
    其量僅為多人鬥毆時尋常所採之一種分擔傷害行為。
  (四)綜上，被告二人並無妨害自由之故意，亦無妨害自由之客觀行為，與妨害自由之
    構成要件不合。復查無其他確切之證據，證明被告犯妨害自由罪罪，因不能證明
    被告犯罪，自應為無罪之諭知。
五、原審本同上之見解，就被告被訴妨害自由部分判決被告丙○○、甲○○無罪（就
    被告二人被訴傷害部分，諭知公訴不受理），洵無不合。檢察官上訴略以：共同
    正犯成立，重在意識其本人在整個犯罪計劃所扮演的角色，並認知其他共同正犯
    能利用其工作成果，而完成犯罪，被告丙○○有利用被告甲○○妨害自由之行為
    ，遂行其傷害之犯行，該二人應負共同正犯罪責，且被告等所為傷害及妨害自由
    犯行有方法與結果之牽連關係，告訴人乙○○雖撤回傷害告訴，原審自應對妨害
    自由犯行予論罪科刑，竟不圖此途，而為被告等無罪判決，其認事用法難認妥適
    ，爰請撤銷原判決另為適當判決云云。惟查，刑法第二百七十七條第一項之傷害
    罪，係侵害個人身體法益之犯罪，對於被害人之行動自由類多有所妨害，目的在
    使易於達成傷害所為手段之一，妨害自由即屬該侵害身體犯罪行為之一部分時，
    自為該行為所包攝，勿庸另論以妨害自由之罪，況無其他事證可資證明被告等有
    妨害自由之主觀犯意，檢察官上訴指摘原判決不當，經核難認有理由，應予駁回
    。
六、被告甲○○經合法傳喚，無正當理由不到庭，爰不待其陳述逕行判決。
據上論斷，應依刑事訴訟法第三百六十八條、第三百七十一條，判決如主文。
本案經檢察官柯麗鈴到庭執行職務。
中　　　華　　　民　　　國　　九十三　　年　　　五　　　月　　　五　　　日
                              臺灣高等法院刑事第五庭
                                  審判長法  官　曾　德　水
                                        法  官  蘇　素　娥
                                        法  官  魏　新　國
右正本證明與原本無異。
如不服本判決，應於收受送達後十日內向本院提出上訴書狀，其未敘述上訴之理由者
並得於提起上訴後十日內向本院補提理由書（均須按他造當事人之人數附繕本）。
                                        書記官　陳　秋  雄
中　　　華　　　民　　　國　　九十三　　年　　　五　　　月　　　五　　　日
